【裁判字號】    98,毒抗,663
【裁判日期】    980630
【裁判案由】    聲請強制戒治
【裁判全文】
臺灣高等法院臺中分院刑事裁定         98年度毒抗字第663號
抗  告  人
即  被  告  甲○○
                    （現於臺灣臺中看守所附設勒戒所戒治）
上列抗告人因違反毒品危害防制條例案件，經檢察官聲請強制戒
治，不服臺灣臺中地方法院中華民國98年6月3日裁定（98年度毒
聲字第360號。聲請案號：臺灣臺中地方法院檢察署98年度聲戒
字第79號），提起抗告，本院裁定如下：
    主  文
抗告駁回。
    理  由
一、抗告意旨略以：抗告人即被告甲○○（下稱抗告人）曾於民
    國89年間因毒品案件，先後被裁予觀察勒戒、強制戒治；而
    今於98年4月9日再犯毒品案件，顯見其再犯率極高，原實施
    之觀察勒戒、強制戒治以無法收其實效，而無 5年戒斷期之
    存在，自無再經觀察勒戒、強制戒治之必要，應得逕行追訴
    處罰司法徒刑（最高法院95年度台上字第1071號判決意旨參
    照）。抗告人於所中見同學之案情皆與抗告人雷同，如今都
    已無分5年內或5年外之分，而改以裁定司法審判徒刑，先予
    釋放出所。懇請更為裁定，予以司法審判徒刑云云。
二、按犯毒品危害防制條例第10條之罪者，檢察官應聲請法院裁
    定，令被告入勒戒處所觀察、勒戒，其期間不得逾2月。觀
    察、勒戒後，檢察官依據勒戒處所之陳報，認受觀察、勒戒
    人無繼續施用毒品傾向者，應即釋放，並為不起訴之處分；
    認受觀察、勒戒人有繼續施用毒品傾向者，檢察官應聲請法
    院裁定令入戒治處所強制戒治，其期間為6個月以上，至無
    繼續強制戒治之必要為止。但最長不得逾1年。依前項規定
    為觀察、勒戒或強制戒治執行完畢釋放後，5年後再犯同條
    例第10條之罪者，適用本條前2項之規定。毒品危害防制條
    例第20條定有明文。次按毒品危害防制條例於92年7月9日修
    正公布，自93年1月9日施行，其中第20條、第23條將施用毒
    品之刑事處遇程序，區分為「初犯」及「5年內再犯」、「5
    年後再犯」。依其立法理由之說明：「初犯」，經觀察、勒
    戒或強制戒治後，應為不起訴處分或不付審理之裁定；經觀
    察、勒戒或強制戒治執行完畢釋放後，「5年內再犯」者，
    因其再犯率甚高，原實施之觀察、勒戒及強制戒治既已無法
    收其實效，爰依法追訴或裁定交付審理。至於經觀察、勒戒
    或強制戒治執行完畢釋放後，「5年後再犯」者，前所實施
    之觀察、勒戒或強制戒治已足以遮斷其施用毒品之毒癮，為
    期自新及協助其斷除毒癮，仍適用「初犯」規定，先經觀察
    、勒戒或強制戒治之程序。從而依修正後之規定，僅限於「
    初犯」及「5年後再犯」2種情形，始應先經觀察、勒戒或強
    制戒治程序。倘被告於5年內已再犯，經依法追訴處罰，縱
    其第3次（或第3次以上）再度施用毒品之時間，在初犯經觀
    察、勒戒或強制戒治執行完畢釋放5年以後，已不合於「5年
    後再犯」之規定，且因已於「5年內再犯」，顯見其再犯率
    甚高，原實施觀察、勒戒或強制戒治，已無法收其實效，即
    應依該條例第10條處罰（最高法院95年第7次、97年第5次刑
    事庭會議決議及最高法院97年度台非字第478號刑事判決參
    照）。
三、經查：
  (一)抗告人曾於89年間因施用第一級毒品案件，經原審法院裁定
    送觀察、勒戒後，於89年7月19日觀察勒戒入台灣南投看守
    所附設勒戒處所觀察勒戒1月，因認有繼續施用毒品傾向，
    於89年8月14日經臺灣南投地方法院裁定令入戒治處所施以
    強制戒治（於89年12月29日期滿）外，就抗告人所涉刑罰部
    分亦於89年12月29日入臺中監獄執行殘刑4年1月26日，93年
    12月2日因縮短刑期執畢出監。又於96年8月6日犯施用第一
    級毒品罪，經臺灣臺中地方法院檢察署以96年度毒偵字第45
    06號案件於96年8月21日偵查分案，並經臺灣臺中地方法院
    裁定送觀察、勒戒（裁定案號：96年度毒聲字第1075號裁定
    ；執行案號：96年觀執字第946號），惟抗告人並未到案執
    行觀察勒戒，業經臺灣臺中地方法院檢察署於96年12月31
    日發布通緝在案（通緝文號：中檢輝偵謹緝字第5507號）；
    嗣於98年4月8日20時20分許於臺中市○區○○路與復興路口
    為警查獲，經臺灣臺中地方法院檢察署以98年度毒偵緝字第
    84號案件於98年4月9日偵查分案，是日以98年度觀執緝字第
    49號案件移送抗告人入臺灣臺中看守所附設勒戒處所觀察勒
    戒2月（於98年6月8日期滿），因認有繼續施用毒品傾向，
    經臺灣臺中地方法院檢察署檢察官之聲請，原審法院爰依毒
    品危害防制條例第20條第2項後段之規定，於98年6月3日裁
    定令入戒治處所施以強制戒治等情，有臺灣高等法院被告前
    案紀錄表、臺灣臺中地方法院檢察署刑案資料查註紀錄表、
    全國施用毒品案件紀錄表、查捕逃犯作業查詢報表各1份附
    卷可稽。
  (二)抗告人前於89年間曾因施用毒品案經觀察、勒戒，並經法院
    裁定令入強制戒治，且經判決罪刑確定，已如前述。則渠此
    次於96年8月6日，施用第一級毒品海洛因之犯行，即屬毒品
    危害防制條例第20條第3項所稱「5年後再犯」之情形，揆諸
    前揭最高法院決議及判決意旨，自應依毒品危害防制條例第
    20條第3項、第20條第1項及第 2項之規定，由檢察官聲請法
    院裁定送觀察、勒戒及強制戒治。又抗告人因施用第一級毒
    品，經原審法院以96年度毒聲第1075號裁定、並經臺灣臺中
    地方法院檢察署以98年度觀執緝字第49號案件移送抗告人入
    臺灣臺中看守所附設勒處戒所觀察、勒戒後，經評定認有繼
    續施用毒品傾向，有該所98年5月16日中所衛字第09812001
    42 號函檢附之「有無繼續施用毒品傾向證明書」及「有無
    繼續施用毒品傾向評估標準紀錄表」各1份附卷可稽。從而
    ，原審准許檢察官強制戒治之聲請，裁定令抗告人入戒治處
    所施以強制戒治，並諭知其期間為6個月以上，至無繼續強
    制戒治之必要為止，但最長不得逾1年，並無不合。抗告人
    聲請撤銷原裁定免除戒治，核屬無據，無從准許。本件抗告
    為無理由，應予駁回。
四、據上論斷，應依刑事訴訟法第412條，裁定如主文。
中    華    民    國    98    年    6     月    30    日
              刑事第四庭  審判長法  官  洪  耀  宗
                                法  官  劉  登  俊
                                法  官  許  文  碩
以上正本證明與原本無異。
不得再抗告。
                                書記官  郭  蕙  瑜
中    華    民    國    98    年    6     月    30    日


司法院資訊處製作；財團法人民間司法改革基金會備份。
